臺灣基隆地方法院刑事判決　　　　　　　 96年度訴字第582號
公　訴　人　臺灣基隆地方法院檢察署檢察官
被　　　告　乙○○
上列被告因毒品危害防制條例案件，經檢察官提起公訴（96年度
毒偵字第1369、1591號），被告於準備程序進行中，就被訴事實
為有罪之陳述，經本院合議庭裁定由受命法官獨任進行簡式審判
程序，判決如下：
    主    文
乙○○施用第一級毒品，累犯，處有期徒刑拾月。扣案之第一級
毒品海洛因貳小包（驗餘合計淨重壹點伍公克）併同內含第一
級毒品海洛因無法析離之包裝袋貳只（包裝總重零點肆玖公克）
及第二級毒品甲基安非他命陸小包（驗前總毛重陸拾點伍玖公克
）併同內含第二級毒品甲基安非他命無法析離之包裝袋陸只（包
裝塑膠袋總重約點壹壹公克），均沒收銷燬之，分裝勺壹支沒
收。
    事    實
一、乙○○有下列前案紀錄，構成累犯：
  (一)前因竊盜、偽造有價證券等案件，由臺灣臺北地方法院檢察
    官以77年度偵字第14152 號提起公訴，經臺灣臺北地方法院
    判決，就竊盜部分經判處有期徒刑4 月，於民國81年9 月8
    日確定，其就偽造有價證券部分上訴，經臺灣高等法院於81
    年10月6 日，以81年度上訴字第4352號判決將原判決撤銷，
    判處有期徒刑3 年，復上訴，經最高法院於81年12月24日，
    以81年度臺上6627號判決駁回上訴確定。
  (二)復因違反麻醉藥品管理條例案件，經臺灣臺北地方法院於81
    年2 月25日，以81年度易字第990 號判決判處有期徒刑6 月
    確定。嗣臺灣高等法院檢察署檢察官與上開(一)所示之案件聲
    請定應執行之刑，經臺灣高等法院於82年4 月8 日，以82年
    度聲字第488 號裁定應執行有期徒刑3 年4 月確定，入監執
    行，於83年7 月2 日縮短刑期假釋出監，假釋期間並交付保
    護管束，刑期至84年5 月21日期滿，於84年5 月7 日縮短刑
    期期滿，假釋未經撤銷，未執行之刑以已執行論，視為執行
    完畢。
  (三)又因施用第二級毒品，違反毒品危害防制條例案件，經臺灣
    板橋地方法院於89年8 月11日，以89年度板簡字第1418號判
    決判處有期徒刑5 月確定。
  (四)再因贓物、侵占等案件，經臺灣板橋地方法院於90年3 月29
    日，以90年度易字第495 號判決分別判處5 月、3 月，應執
    行有期徒刑6 月。嗣上訴，經臺灣高等法院以90年度易字第
    1919號案件受理，於90年9 月7 日撤回上訴確定。嗣經臺灣
    板橋地方法院檢察署檢察官與上開(三)所述之案件聲請定應執
    行之刑，經臺灣板橋地方法院於90年12月12日，以90年度聲
    字第2895號裁定應執行有期徒刑1 年確定。於90年8 月29日
    入臺北分監執行，嗣於91年8 月20日縮短刑期期滿執行完畢
    ，構成累犯。
  (五)復因施用第一級毒品、第二級毒品，違反毒品危害防制條例
    等案件，經本院於93年8 月30日以93年度訴字第124 號判決
    ，就施用第一級毒品部分判處有期徒刑9 月，就施用第二級
    毒品部分判處有期徒刑7 月，應執行有期徒刑1 年2 月確定
    。
  (六)後因施用第一級毒品，違反毒品危害防制條例案件，經本院
    於94年1 月27日，以94年度訴字第50號判決判處有期徒刑7
    月確定，與上開(五)所述之案件經通緝到案執行之刑期接續執
    行，刑期起算日自上開(五)所示案件執行完畢後接續執行（即
    自95年1 月20日起算），嗣於95年5 月23日假釋出監，假釋
    期間並交付保護管束，刑期至95年8 月19日期滿，於95年7
    月20日縮短刑期期滿，假釋未經撤銷，未執行之刑以已執行
    論，視為執行完畢，構成累犯。
二、乙○○前因施用第二級毒品案件，經臺灣臺北地方法院於88
    年8 月17日，以88年度毒聲字第2037號裁定觀察、勒戒後，
    認無繼續施用毒品之傾向，由臺灣臺北地方法院檢察署檢察
    官於88年8 月31日，以88年度毒偵字第214 號為不起訴處分
    確定。又因施用第二級毒品案件，經臺灣板橋地方法院於89
    年5 月8 日，以89年度毒聲字第3050號裁定觀察、勒戒後，
    認有繼續施用毒品之傾向，經臺灣板橋地方法院於89年5 月
    26日以89年度毒聲字第3386號裁定令入戒治處所施以強制戒
    治，嗣被告經臺灣戒治所評定合格，再於90年3 月13日經該
    院以90年度毒聲字第1124號裁定停止戒治，於90年5 月2 日
    期滿執行完畢；復因施用第一、二級毒品案件，經本院於93
    年8 月30日以上述一、(五)所示之93年度訴字第124 號判決分
    別判處有期徒刑9 月、7 月，應執行有期徒刑1 年2 月確定
    。再因施用第一級毒品案件，經本院於94年1 月27日以上述
    一、(六)所示之94年度訴字第50號判決判處有期徒刑7 月確定
    。詎其猶不知戒除施用毒品惡習，基於施用第一級毒品海洛
    因及第二級毒品甲基安非他命之犯意，於96年6 月14日下午
    3 時許，在基隆市暖暖區加油站附近，將第一級毒品海洛因
    、第二級毒品甲基安非他命摻雜於鋁箔紙內，再以打火機燒
    烤產生煙霧吸食之方式，同時非法施用第一級毒品海洛因及
    第二級毒品甲基安非他命1 次。嗣警方於同日下午4 時許，
    在基隆市○○區○○路249 巷69號前為警盤查時，乙○○即
    聽從員警指示，自行交出其所有之第一級毒品海洛因2 小包
    （驗餘合計淨重1.35公克，包裝總重0.49公克）及第二級毒
    品甲基安非他命6 小包（驗前總毛重60.59 公克，包裝塑膠
    袋總重3.11公克）及供施用上開毒品所用之分裝勺1 支，而
    自首施用毒品犯行並接受裁判，警方經其同意採集其尿液送
    驗結果，呈嗎啡、安非他命、甲基安非他命陽性反應，而悉
    上情。
三、案經基隆市警察局移送臺灣基隆地方法院檢察署檢察官偵查
    起訴。
    理　　由
一、本件被告乙○○所犯者非為死刑、無期徒刑、最輕本刑為3
    年以上有期徒刑之罪或高等法院管轄第一審案件，其於準備
    程序進行中，先就被訴事實為有罪之陳述，經告知其簡式審
    判程序之旨，並聽取公訴人、被告之意見後，本院依刑事訴
    訟法第273 條之1 第1 項之規定，裁定由受命法官獨任進行
    簡式審判程序，合先敘明。
二、上開同時施用第一級毒品海洛因、第二級毒品甲基安非他命
    之犯罪事實，迭經被告於警詢、檢察官偵訊、本院準備程序
    及審理時自白不諱。被告於96年6 月14日為警所採集之尿液
    ，經送檢驗結果，確呈施用第一級毒品海洛因及第二級毒品
    甲基安非他命代謝後之鴉片類及安非他命類陽性反應（尿液
    中嗎啡成分高達480 ng/ml 、甲基安非他命成分高達55760n
    g/ml、安非他命成分高達6840ng/ml）乙 節，此有基隆市警
    察局96年6 月14日偵辦毒品案件尿液檢體對照表、臺灣尖端
    先進生技醫藥股份有限公司96年6 月29日濫用藥物尿液檢驗
    報告各1 份附卷可稽。復有被告所有之第一級毒品海洛因2
    小包、第二級毒品甲基安非他命6 小包及供施用毒品所用之
    分裝勺1 支，扣案足資佐證，前開扣案之白色粉末經送法務
    部調查局以化學呈色法、氣相層析質譜儀分析法鑑定，結果
    確含海洛因成分（驗餘淨重合計1.35公克，包裝總重0.49公
    克），另安非他命部分經送內政部警政署刑事警察局以氣相
    層析／質譜分析法及核磁共振分析法鑑定，結果確含有甲基
    安非他命成分，驗前總毛重60.59 公克，包裝塑膠袋總重3.
    11公克，此有基隆市警察局查獲毒品初步鑑驗報告單、法務
    部調查局96年7 月30日調科壹字第09623058850 號鑑定通知
    書及內政部警政署警察局96年7 月20日刑鑑字第0960099475
    號鑑定書各1 份在卷可佐，足證被告自白與事實相符，堪以
    採信。又被告有如事實欄一、二記載之前案紀錄之犯罪事實
    及關於施用毒品觀察、勒戒、強制戒治事實等情，亦有臺灣
    高等法院被告前案紀錄表、刑案資料查註紀錄表及全國施用
    毒品案件紀錄表各1 份存卷可參。綜上所陳，被告於前次強
    制戒治於90年5 月2 日執行完畢，5 年內業已再犯上述事實
    欄一、(五)、(六)所示之施用毒品，違反毒品危害防制條例等案
    件，分別經法院判處罪刑確定，其又於96年6 月14日下午3
    時許，施用第一級毒品海洛因及第二級毒品甲基安非命，罪
    證明確，犯行洵堪認定，自應依法論科。
三、論罪科刑：
  (一)最高法院於95年5 月9 日所作成之95年度第7 次刑事庭會議
    決定略以：毒品危害防制條例於92年7 月9 日修正公布，自
    93年1 月9 日起施行，其中第20條、第23條將施用毒品之刑
    事處遇程序，區分為「初犯」及「5 年內再犯」、「5 年後
    再犯」。依其立法理由之說明：「初犯」，經觀察、勒戒或
    強制戒治後，應為不起訴處分或不付審理之裁定；經觀察、
    勒戒或強制戒治執行完畢釋放後，「5 年內再犯」者，因其
    再犯率甚高，原實施之觀察、勒戒及強制戒治既已無法收其
    實效，爰依法追訴或裁定交付審理。至於經觀察、勒戒或強
    制戒治執行完畢釋放後，「5 年後再犯」者，前所實施之觀
    察、勒戒或強制戒治已足以遮斷其施用毒品之毒癮，為期自
    新及協助其斷除毒癮，仍適用「初犯」規定，先經觀察、勒
    戒或強制戒治之程序。從而依修正後之規定，僅限於「初犯
    」及「5 年後再犯」二種情形，始應先經觀察、勒戒或強制
    戒治程序。倘被告於5 年內已再犯，經依法追訴處罰，縱其
    第3 次（或第3 次以上）再度施用毒品之時間，在初犯經觀
    察、勒戒或強制戒治執行完畢5 年以後，已不合於「5 年後
    再犯」之規定，且因已於「5 年內再犯」，顯見其再犯率甚
    高，原實施觀察、勒戒或強制戒治，已無法收其實效，即應
    依該條例第10條處罰等語。是故，本案判斷重點在於被告於
    最近一次接受觀察、勒戒或強制戒治執行完畢釋放後5 年內
    ，如曾因施用毒品而經依法追訴處罰，縱本次施用毒品之時
    間在最近一次觀察、勒戒或強制戒治程序執行完畢釋放5 年
    後，因不合於「5 年後再犯」之要件，依法仍應依毒品危害
    防制條例第10條之規定處罰。查被告於本案前最近一次接受
    強制戒治執行完畢之時間為90年5 月2 日，業如上述，而被
    告於強制戒治執行完畢5 年內，因施用毒品，再犯如事實欄
    一、(五)、(六)所示之違反毒品危害防制條例案件，並經依法追
    訴處罰，則被告自有前揭最高法院決議內容所稱「經觀察勒
    戒或強制戒治執行完畢後，於5 年內已再犯，經依法追訴處
    罰，縱其本案第3 次（或第3 次上）再度施用毒品之時間，
    在初犯經觀察、勒戒或強制戒治執行完畢5 年以後，已不合
    於5 年後再犯之規定，且因已於5 年內再犯，顯見其再犯率
    甚高，原實施觀察、勒戒或強制戒治，已無法收其實效，即
    應依該條例第10條處罰」之適用。
  (二)按海洛因及甲基安非他命分別係毒品危害防制條例第2 條第
    2 項第1 款、第2 款所定之第一級毒品、第二級毒品，核其
    所為，係犯毒品危害防制條例第10條第1 項、第2 項之施用
    第一級毒品罪及施用第二級毒品罪。其持有第一級毒品海洛
    因及第二級毒品甲基安非他命係供施用，其持有第一級毒品
    、第二級毒品之低度行為分別為施用第一級毒品、第二級毒
    品之高度行為所吸收，不另論罪。又被告將第一級毒品海洛
    因、第二級毒品甲基安非他命摻雜於鋁箔紙內，以打火機燒
    烤產生煙霧吸食之方式，而同時非法施用第一級毒品海洛因
    及第二級毒品甲基安非他命，係一行為觸犯上開2 罪名，為
    想像競合犯，應依刑法第55條規定，從較重之施用第一級毒
    品罪處斷。被告有事實欄一、(四)、(六)所載之前案紀錄暨科刑
    執行情形，有臺灣高等法院被告前案紀錄表在卷可稽，其於
    受有期徒刑之執行完畢後，5 年內故意再犯有期徒刑以上之
    本罪，為累犯，應依刑法第47條第1 項之規定加重其刑。被
    告係於96年6 月14日下午4 時許，在基隆市○○區○○路24
    9 巷69號前，為警方盤查過程中，被告即聽從員警指示，自
    行將身上所持有之第一級毒品海洛因2 小包、第二級毒品甲
    基安非他命6 小包及分裝勺1 支交予警察，並主動供出其施
    用第一級毒品海洛因、第二級毒品安非他命情事，且同意採
    集尿液送驗，接受裁判，有其警詢筆錄在卷可稽（見96年度
    毒偵字第1369號偵查卷第6 頁至第9 頁），參以員警於查扣
    第一級毒品海洛因、第二級毒品甲基安非他命前並未目擊被
    告施用毒品，亦無其他事證懷疑被告有施用毒品之情形，此
    有查獲員警陳忠信之報告書在卷可按，足認被告係在偵查機
    關，尚未發覺其施用第一級毒品海洛因、第二級毒品甲基安
    非他命之犯罪前自首而接受裁判，故被告已符自首要件，就
    其施用第一級毒品、第二級毒品之犯行，爰依刑法第62條前
    段規定減輕其刑，並依法先加後減。爰審酌海洛因、甲基安
    非他命等藥物對於人體會產生精神依賴作用，濫行施用之結
    果可能導致大腦病變及精神異常，足以危害個人健康及社會
    安全之管制藥品，被告竟仍濫行持有並施用，對社會治安造
    成一定之危害，並斟酌其持有之數量及其犯後坦承犯行之態
    度等及其他一切情狀，量處如主文所示之刑，以示懲儆。
四、沒收部分：
  (一)扣案之第一級毒品海洛因（驗餘合計淨重1.35公克）併同無
    法析離之包裝袋2 只（包裝總重0.49公克）及第二級甲基安
    非他命6 小包（驗前總毛重60.59 公克）併同無法析離之包
    裝袋6 只（包裝塑膠袋總重約3.11公克），上開毒品之包裝
    袋與包裝袋內之毒品，應整體視為查獲之第一級毒品、第二
    級毒品，依毒品危害防制條例第18條第1 項前段之規定，宣
    告沒收銷燬之（蓋無論以何種方式包裝袋與其內裝之毒品，
    包裝袋內均會有極微量毒品殘留，故上述包裝袋應分別整體
    視為查獲之第一級毒品、第二級毒品，一併依前揭規定宣告
    沒收銷燬之，參見最高法院95年度臺上字第3739號、第7354
    號判決）。
  (二)又扣案分裝勺1 支，經核非專供施用毒品之器具，惟係被告
    所有且係供其施用第一級毒品海洛因及第二級毒品甲基安非
    他命所用之物，業據被告供明在卷，爰依刑法第38條第1 項
    第2 款規定，宣告沒收。
據上論斷，應依刑事訴訟法第273 條之1 第1 項、第299 條第1
項前段，毒品危害防制條例第10條第1 項、第2 項、第18條第1
項前段，刑法第11條、第55條、第47條第1 項、第62條前段、第
38條第1 項第2 款，判決如主文。
本案經檢察官甲○○到庭執行職務。
中　　華　　民　　國　　96　　年　　10　　月　　1 　　日
                  刑事第三庭法  官  黃永定
以上正本證明與原本無異。
對於本件判決如有不服，應於收受送達後10日內，向本院【臺灣
基隆地方法院】提出上訴書狀，上訴於臺灣高等法院，並按他造
當事人之人數附具繕本。上訴書狀應敘述具體理由，上訴書狀未
敘述上訴理由者，應於上訴期間屆滿後20日內補提理由書於本院
【臺灣基隆地方法院】。
中　　華　　民　　國　　96　　年　　10　　月　　1 　　日
                            書記官  劉珍珍
附錄本案論罪科刑法條：
毒品危害防制條例第10條第1 項、第2項
毒品危害防制條例第10條
I施用第一級毒品者，處 6 月以上 5 年以下有期徒刑。
II施用第二級毒品者，處3 年以下有期徒刑。
